臺灣臺北地方法院民事裁定　　　　　100年度消債更字第115號
聲　請　人
即債 務 人　　廖嘉怡
代　理　人　　林淑娟律師
上列聲請人聲請消費者債務清理更生事件，本院裁定如下：
    主  文
更生之聲請駁回。
聲請程序費用新臺幣壹仟元由聲請人負擔。
    理  由
一、按債務人對於金融機構因消費借貸、自用住宅借款、信用卡
    或現金卡契約而負債務，在聲請更生或清算前，應提出債權
    人清冊，以書面向最大債權金融機構請求協商債務清償方案
    並表明共同協商之意旨，消費者債務清理條例（下稱消債條
    例）第151條第1項定有明文。次按聲請更生或清算不合程式
    或不備其他要件者，法院應以裁定駁回之，但其情形可以補
    正者，法院應定期間先命補正，同條例第8條復有明定。又
    消債條例所定協商前置程序之意旨，在使金融機構與債務人
    就特定種類之債務清理事務上，利用法院程序外解決之協商
    機制，為迅速有效之自主性解決。而此一程序之進行，有賴
    當事人間之協力配合，本於誠信為基礎，形成債務清理之共
    識，藉由法院之事後核可，賦予協商內容作為執行名義之正
    當性。苟債務人為直接進入更生程序，而於前置協商程序時
    ，故意使協商破裂，雖有債務協商不成立之形式，然藉由脫
    法方式造成此等結論，難謂債務人有進行債務清理之誠意可
    言。
二、本件聲請意旨略以：聲請人前向最大債權銀行國泰世華商業
    銀行股份有限公司聲請前置協商，惟因聲請人每月收入扣除
    房租及其他日常生活支出後，實無法負擔銀行所提供每月還
    款新臺幣（下同）7,511元方案，且其無擔保或無優先權之
    債務總額未逾1,200萬元，復未經法院裁定開始清算程序或
    宣告破產，爰依法聲請更生。
三、經查：
（一）聲請人前揭主張，業據其提出債權人清冊、戶籍謄本、財
      政部臺灣省北區國稅局財產歸屬資料清單暨98及99年度綜
      合所得稅各類所得資料清單、前置協商不成立通知書、薪
      資袋證明、新北市新店區公所低收入戶證明書、郵局存摺
      領取低收入戶補助影本、勞工保險被保險人投保資料表、
      更生償還計畫草案等件為證。惟消債條例更生、清算制度
      之立法目的，既係為使不幸陷入經濟困境之債務人得以清
      理債務、重建生活，並在清理過程中保有符合人性尊嚴之
      最低基本生活，但非維持債務人過去之慣常生活，是於評
      估債務人是否有不能清償債務或有不能清償之虞時，即不
      得由債務人任意主張其基本生活費用之數額，而係債務人
      在其生活受相當程度之限制情況下，於維持基本生活之能
      力範圍內盡力清償債務，否則將造成揮霍無度致難以履行
      者，反而更容易進入更生程序之不合理現象。是依聲請人
      自陳其積欠之債務總金額高達1,555,105元，本應較一般
      人更盡力節省開支，撙節開銷以利還款。是聲請人每月最
      低生活費用應係：
   1、按諸新北市100年度每月每人最低生活費10,792元（最低
      生活費標準，由中央主管機關參照中央主計機關所公布當
      地區最近一年平均每人消費包含食品費、衣著鞋襪費、房
      租水電費、家居管理費、醫療保健費、交通通訊費、娛樂
      教育費及雜項支出百分之60定之），且查前開平均每戶家
      庭消費支出之核算基準，業已可涵括必要之食、衣、住、
      行及勞健保費用在內，除有其他必要情形者外，不得列為
      聲請人每月之必要支出項目。是以，本件聲請人前開主張
      每月必要支出之項目，除子女扶養費部分外，均涵攝於前
      揭每月最低生活費之範疇，不得另行主張扣除。
   2、另成人部分之基本生活費用依上開標準計算，雖屬適當，
      然未成年子女部分既係依附於父母提供之住所共同生活，
      且其日常生活較為單純，是其基本生活費用當與成人之基
      本生活費用不同（如房租費、家居管理費、通訊費等費用
      即非未成年子女基本生活所需費用），因此，未成年子女
      之基本生活費用參酌99年度綜合所得稅每人免稅額82,000
      元計算，每人每月基本生活所需約6, 900元為適當。而聲
      請人雖與前夫邵禹晟離婚後由聲請人就未成年子女廖姿婷
      、廖宗浩之部分行使親權，然亦未免除其前夫邵禹晟之扶
      養義務，邵禹晟仍應與聲請人共同負擔未成年子女之扶養
      費用，不得全數計由聲請人負擔而轉嫁至其債權人而造成
      不公。是故，聲請人未成年子女廖姿婷、廖宗浩之生活費
      用，應由聲請人等二人共同分擔。從而本院參酌上開標準
      ，認聲請人每月最低生活費支出應為17,692元（計算式：
      10,792＋3,450＋3,450＝17,692），始屬合理。
（二）聲請人平均每月收入為20,000元，有其提出自98年9月1日
      至100年7月1日任職阿司瑪國際有限公司所出具薪資證明
      單在卷可佐。參以聲請人為新北市新店區低收入戶，每月
      獲得房租補助3, 600元及其未成年子女廖姿婷、廖宗浩各
      獲低收入戶兒童生活補助費2,200元，共計4,400元，有新
      北市新店市公所100年1月26日新北店社字第1000003671號
      函、99年度青年安心成家租金補貼合格通知書附卷可稽，
      故聲請人每月最低收入為28,000元（20000+3600+4400=28
      000），扣除前開本院所認聲請人每月最低生活費17,692
      元支出後，尚餘10,308元，顯然足以支應國泰世華銀行所
      提出之每月還款7,511元方案。遑論聲請人自承100年8月
      薪資為25,871元、100年9月薪資為36, 419元（見卷附薪
      資單），且現年僅41歲，正處壯年，應秉持努力勤奮工作
      態度，增加還款能力並撙節開支，再依循個別協商方式與
      國泰世華銀行達成還款協議，亦非難事。
四、綜上所述，聲請人既有工作及獲政府補助，且其收入扣除其
    每月必要支出後，並無完全不能清償債務或不能清償之虞之
    情事，是其聲請既不符合消費者債務清理條例第3條所定要
    件，且此要件欠缺又屬無從補正，依上揭條文意旨，自應駁
    回其更生之聲請。爰裁定如主文。
中    華    民    國   100    年    10    月    27    日
              民事第二庭    法      官  吳定亞
以上正本係照原本作成。
如不服本裁定，應於裁定送達後10日內，以書狀向本院提出抗告
，並繳納抗告費新臺幣1千元。
中    華    民    國   100    年    10    月    27    日
                            書  記  官  張婕妤